# 收购合伙企业的会计处理

提问人：yelin1987 时间：2021-12-09 10:31:06
A公司与自然人B、C、D签订了《XX项目经营合作协议》，合作协议约定A公司占股40%，B、C、D占股60%，设立项目管理委员会，具体组成为：A委派一人、B、C、D共四人，重大事项由项目管理委员会多数人通过方能执行，利润分配按持股比例分配。该项目独立核算（有独立账套）、独立运营，但没有独立的实体（即没有成立合伙企业），由于需要借用A的资质，对外以A公司的名义开票、收款、交税。A公司以前的合并报表将该项目纳入合并范围，但从《XX项目经营合作协议》来看，A公司并不能控制该项目的生产运营。
现A企业拟IPO，准备将该项目收购，项目核算时将各合伙人的投入均计入负债（借：固定资产等，贷：其他应付款），现在累计的所有者权益有3000 万元（含 500 万元专项储备），收购的初步方案是将未分配利润归属于其他合伙人的部分支付给他们就行（当时成立合伙企业时A公司与其他合伙人口头约定好了）。假设上述收购方案成立，项目组现在计划的处理方式是：将该项目账面的资产负债直接计入A公司账面，所有者权益中未分配利润（ 2500 万元）归属与其他合伙人的计入负债（其他应付款），但归属于A公司的部分如何处理（营业外收入、投资收入？）
请陈版不吝赐教！

回答人：chenyiwei
建议首先考虑以往对该合作项目的核算模式是否恰当？虽然如主帖中的分析所述，A不能控制该合作项目，但该项目未设立独立法人实体，而是在A的体内，以A的名义对外经营，因此实务中通常仍将该项目的资产负债、收入成本费用完整纳入A的报表，而将其他合伙人投入的资源以及应归属于其他合伙人的收益确认为一项负债（应归属于其他合伙人的收益应每年计算，相应确认为一项A的成本费用）。
在这种会计处理模式下，现在A对该业务的收购实际上是其他合伙人的退出过程，应按照退出协议对应付其他合伙人的负债进行确认和计量，与账面上原有的其他合伙人在该项目中的权益所形成的负债账面价值之间的差额作为营业外收支处理。该项目相关的各项资产、负债的账面价值保持不变。